臺灣高等法院刑事判決　　　　　　　　99年度上易字第2651號
上　訴　人　臺灣臺北地方法院檢察署檢察官
被　　　告　周智隆
上列上訴人因被告竊盜案件，不服臺灣臺北地方法院99年度易字
第1833號，中華民國99年10月14日第一審判決（聲請簡易判決處
刑案號：臺灣臺北地方法院檢察署99年度偵緝字第858 號），提
起上訴，本院判決如下：
    主  文
上訴駁回。
    理  由
一、公訴意旨略以：被告周智隆基於為自己不法所有之意圖，於
    民國99年2月4日上午11時許，在臺北市○○區○○路2段97
    號被害人曾盡妹所設之水果攤，趁被害人未注意之際，徒手
    竊取竹筒內之零錢新臺幣（下同）600元。嗣為被害人發現
    而報警查獲，因認被告涉犯刑法第320條第1項之竊盜罪嫌等
    語。
二、按犯罪事實應依證據認定之，無證據不得認定犯罪事實，又
    不能證明被告犯罪者，應諭知無罪之判決，刑事訴訟法第15
    4條、第301條第1 項前段分別定有明文。次按認定犯罪事實
    所憑之證據，雖不以直接證據為限，間接證據亦包括在內，
    然而無論直接證據或間接證據，其為訴訟上之證明，須於通
    常一般之人均不致有所懷疑，而得確信其為真實之程度者，
    始得據為有罪之認定，倘其證明尚未達到此一程度，有合理
    之懷疑存在而無從使事實審法院得有罪之確信時，即應由法
    院為諭知被告無罪之判決，最高法院76年臺上字第4986號判
    例意旨可資參照。再按刑事訴訟法第161條已於91年2月8 日
    修正公布，其第1 項規定：檢察官就被告犯罪事實，應負舉
    證責任，並指出證明之方法。因此，檢察官對於起訴之犯罪
    事實，應負提出證據及說服之實質舉證責任。倘其所提出之
    證據，不足為被告有罪之積極證明，或其指出證明之方法，
    無從說服法院以形成被告有罪之心證，基於無罪推定之原則
    ，自應為被告無罪判決之諭知，最高法院亦著有92年臺上字
    第128號判例意旨可資參照。
三、公訴人認被告周智隆涉本件竊盜犯行，無非係以被告之供述
    及證人即被害人曾盡妹之證述為其主要論據。訊據被告固坦
    承於上開時間，經過上開地點即被害人所設之水果攤，惟堅
    詞否認有何竊盜之犯行，辯稱：其住在該處附近30多年，每
    天均會經過現場，被害人並未親眼目睹其偷錢，且上午11時
    經過市場之人眾多，被害人如發現其偷錢，應會馬上呼喊，
    左右攤位都會幫忙，但被害人並未為之等語。經查：
  (一)被告於警、偵訊、原審及本院審理中均否認明何竊盜犯行，
    僅坦承有於上開時間，行經該地，惟亦辯稱其住在該處附近
    30多年，每天都會經過現場等語，是尚難以被告所述，為其
    論罪之依據。
  (二)被害人曾盡妹雖於偵查中證稱：伊係在該處擺攤賣水果，把
    裝有零錢之竹筒放在水果上，低頭整理完東西，即發現不見
    ，伊有見到是被告所偷，只有被告靠近水果攤，其確定是被
    告所偷等語（見臺灣臺北地方法院檢察署99年度偵緝字第85
    8號卷第22頁），另於原審審理中經公訴人詰問當天被告行
    竊過程時則證稱：零錢是放在水果攤上，伊在忙著擺水果，
    被告經過水果攤旁將整個竹筒拿走等語（見原審卷第43頁）
    。然被害人亦證稱：伊係在工作時看見被告經過，彎下身做
    事情，再起來時就發現錢不見，期間間隔沒多久，僅一下子
    時間，大約3分鐘，伊並沒有看見被告出手去拿錢，但被告
    經過後，錢即不見，當時只有被告經過等語（見原審卷第44
    頁），則被害人之證述顯然前後不一而有瑕疵，故其是否有
    親眼見到被告偷錢，即非無疑。被害人另證稱：本件並非伊
    報案，而是警察抓到被告後，警察才通知伊前往製作筆錄，
    伊不清楚警察為何會知道，掉錢的事情在市場擺攤的人都知
    悉，因伊當時在找錢，所以大家都知道等語（見原審卷第43
    頁反面及第44頁）。惟查，被害人既於掉錢之後仍有找錢之
    動作，足徵其並未親眼目睹被告行竊零錢筒，其所稱被告竊
    取錢筒，應係個人推測之詞。另審酌被害人失竊零錢筒之地
    點為公眾得往來之市場水果攤，失竊時間又係市場尚未休市
    之上午11時許，衡諸常理於該時間往來市場之人應非少數，
    而非僅有被告一人，況被害人果真當場發現被告偷竊，理應
    即時呼喊制止，然被害人並未為之，均與常情有違。是被害
    人之證述既有上述之瑕疵且有違常情，洵難單憑被害人所證
    ，據為被告不利之認定。
  (三)綜上所述，本件除告訴人顯有瑕疵之指述外，查無其他證據
    足證被告確有公訴意旨所指竊盜犯行，自難單憑被害人有瑕
    疵之指述，而認被告有罪之認定。此外，復查無其他積極證
    據足資證明被告確有公訴人所指之犯行，揆諸首開說明，本
    件犯罪尚屬不能證明，應為被告無罪之諭知。
四、原審以不能證明被告犯罪，對被告為無罪判決之諭知，經核
    並無不合。檢察官上訴意旨略以：被告自承於案發當，確實
    經過被害人曾盡妹所擺之水果攤前處，且被害人曾盡妹於警
    偵訊及審理中均一致證稱伊當時低頭整理水果，被告經過水
    果攤旁時，順手將整個竹筒拿走，當時並無他人經過，且市
    場其他人亦有看見等語，原審竟以被害人之證述不一為由，
    不予採信，與常情相違；又上午11時許係市場即將收市之時
    ，往來人潮較少，被害人證述當時僅有被告一人行經該處，
    實屬合理，且被告亦非第一次前往該處竊取財物，被害人因
    年紀高達74歲，而無力追趕，原判決顯有違誤云云。惟查，
    證人曾盡妹之證述，已存有前述瑕疵存在，被告縱自承確實
    於上開時間行經該處，然尚無從據此即可認定被告有竊取竹
    筒內零錢之犯行，檢察官提起上訴，仍執陳詞以被告確有竊
    盜之行為而為爭執，復未提出其他積極事證證明被告確有何
    下手行竊之犯行，漫指原判決不當，為無理由，應予駁回。
據上論斷，應依刑事訴訟法第368條，判決如主文。
本案經檢察官邱美育到庭執行職務。
中    華    民    國    100    年    1    月    28    日
                  刑事第二十一庭審判長法  官  周政達
                                      法  官  楊力進
                                      法  官  許永煌
以上正本證明與原本無異。
不得上訴。
                                      書記官  林吟玲
中    華    民    國   100    年    1     月    28    日